【裁判字號】    90,訴,32
【裁判日期】    920909
【裁判案由】    侵權行為損害賠償
【裁判全文】
臺灣高等法院臺中分院民事判決  九十年度訴字第三二號
      原      告  乙○○即私立吉的堡美語短期職業補習班
      訴訟代理人  丙○○
      被      告  甲○○
右當事人間因請求侵權行為損害賠償事件，本院判決如左︰
      主      文
被告應給付原告新臺幣貳佰壹拾柒萬陸仟伍佰貳拾伍元，及自八十七年四月一日起，
至清償日止，按年息百分之五計算之利息。
訴訟費用由被告負擔。
      事      實
甲、原告方面：
一、聲明：求為判決如主文。
二、陳述：
（一）、陳興志係設於臺中市○○路○段四之三三號九樓之二明正專利商標法律事務
        所（以下簡稱明正事務所）負責人。與其助理被告甲○○均明知未得黃耀南
        律師之授權或同意，竟意圖為自己不法之所有，並基於概括犯意，以黃耀南
        律師之名義偽造律師顧問證書及印文，由被告甲○○向外招攬行騙，合先敘
        明。
（二）、八十七年一月一日，在臺中縣豐原市○○街二二號，佯稱以黃耀南律師名義
        訂立律師顧問契約，並持偽造之黃耀南律師顧問證書交付予原告，致原告陷
        於錯誤，而交付二年之顧問費新台幣（下同）五萬元。
（三）、甲○○復意圖為自己不法之所有，賡續前開概括犯意，再為下列犯罪行為，
        即：
      (一)於附表一所示之時、地向原告佯稱代辦民事聲請停止執行、假處分及提存等
        事件，數次偽稱處理所需，致原告陷於錯誤而交付如附表一所列之現金、無
        記名定期存單、支票等財物。嗣因原告詢問處理情形，甲○○為掩飾其犯行
        ，乃另行基於概括之犯意，以舊有之法院提存書、收據，經剪貼、塗改成乙
        ○○為繳款人或聲請人名義後，加以影印之方式，偽造具台灣台中地方法院
        公印文、同院提存所公印文、提存所主任黃擇傳印文之提存書，及有「台灣
        台中地方法院院長」印文、「台灣台中地方法院會計主任」印文、「台灣銀
        行台中分行」印文之裁判費繳款收據，以及有法官「李端孚」簽名印文之囑
        託查封登記函，持以行使交付原告，案經鈞院判處罪刑確定在案。
      (二)按因故意或過失，不法侵害他人之權利者，負損害賠償責任，民法第一百八
        十四條第一項前段定有明文。原告本於侵權行為之法律關係，請求被告給付
        ，因陳興志已賠償原告七十萬元，爰求為判決應給付二百一十七萬六千五百
        二十五元，及自八十七年四月一日起，至清償日止，按年息百分之五計算之
        利息。
乙、被告方面：
    未於言詞辯論期日到場，亦未提出書狀作何聲明或陳述。
      理      由
一、被告受合法通知，未於言詞辯論期日到場，核無民事訴訟法第三百八十六條所列
    各款情形，爰依原告之聲請，由其一造辯論而為判決。
二、原告主張：陳興志係設於臺中市○○路○段四之三三號九樓之二明正事務所負責
    人。與其助理被告甲○○均明知未得黃耀南律師之授權或同意，竟意圖為自己不
    法之所有，並基於概括犯意，以黃耀南律師之名義偽造律師顧問證書及印文，由
    被告甲○○向外招攬行騙。八十七年一月一日，被告在臺中縣豐原市○○街二二
    號，佯稱以黃耀南律師名義訂立律師顧問契約，並持偽造之黃耀南律師顧問證書
    交付予原告，致原告陷於錯誤，而交付二年之顧問費五萬元。復意圖為自己不法
    之所有，賡續前開概括犯意，再為下列犯罪行為，即：（一）、於附表一所示之
    時、地向原告佯稱代辦民事聲請停止執行、假處分及提存等事件，數次偽稱處理
    所需，致原告陷於錯誤而交付如附表一所列之現金、無記名定期存單、支票等財
    物。嗣因原告詢問處理情形，甲○○為掩飾其犯行，乃另行基於概括之犯意，以
    舊有之法院提存書、收據，經剪貼、塗改成原告為繳款人或聲請人名義後，加以
    影印之方式，偽造具台灣台中地方法院公印文、同院提存所公印文、提存所主任
    黃擇傳印文之提存書，及有「台灣台中地方法院院長」印文、「台灣台中地方法
    院會計主任」印文、「台灣銀行台中分行」印文之裁判費繳款收據，以及有法官
    「李端孚」簽名印文之囑託查封登記函，持以行使交付原告，一共向原告詐取二
    百八十七萬六千五百二十五元，嗣後陳興志賠償原告七十萬元之事實，已據原告
    提出法律顧問證書影本一張、亞太商業銀行豐原分行可轉讓定期存單影本一張、
    第一商業銀行豐原分行可轉讓定期存單影本三張、收據影本三張、台灣台中地方
    法院八十六年度存字第四七００號提存書影本一張、台灣台中地方法院八十七年
    度存字第三０八號提存書影本一張、台灣台中地方法院八十七年度存字第六九號
    提存書影本一張、繳款收據影本一張為證，被告於本院刑事庭調查證據期日亦承
    認上情無訛，而被告亦經本院判處有期徒刑四年確定在案，有本院八十八年度上
    訴字第一二八七號刑事判決及最高法院九十二年度台上字第三三一八號刑事判決
    附卷可稽，原告主張之事實應可信為真實。
三、按因故意或過失，不法侵害他人之權利者，負損害賠償責任，民法第一百八十四
    條第一項前段定有明文。是以原告本於侵權行為之法律關係，請求被告給付二百
    一十七萬六千五百二十五元，及自八十七年四月一日起，至清償日止，按年息百
    分之五計算之利息，為有理由，應予准許，爰判決如主文第一項之所示。
四、結論：本件原告之訴，為有理由，依民事訴訟法第七十八條、第四百六十三條、
    第三百八十五條第一項，判決如主文。
中      華      民      國    九十二    年      九      月      九      日
~B1民事第三庭審判長法  官  陳照德
~B2                法  官  陳成泉
~B3                法  官  曾謀貴
右為正本係照原本作成。
如對本判決上訴，須於收受判決送達後二十日內向本院提出上訴書狀，其未表明上訴
理由者，應於提出上訴後二十日內向本院提出上訴理由書(須按他造人數附具繕本)。
上訴時應提出委任律師或具有律師資格之人之委任狀；委任有律師資格者，另應附具
律師及格證書及釋明委任人與受任人有民事訴訟法第四百六十六條之一第一項但書或
第二項（詳附註）所定關係之釋明文書影本。
~B                書記官  王瑩澤
中      華      民      國    九十二    年      九      月      十      日
附註：
民事訴訟法第四百六十六條之一（第一項、第二項）
對於第二審判決上訴，上訴人應委任律師為訴訟代理人。但上訴人或其法定代理人具
有律師資格者，不在此限。
上訴人之配偶、三親等內之血親、二親等內之姻親，或上訴人為法人、中央或地方機
關時，其所屬專任人員具有律師資格並經法院認為適當者，亦得為第三審訴訟代理人
。
                                                                        Ｈ
附表一：
┌──┬──────┬─────────┬───────────┬───┐
│編號│時        間│地              點│方                  法│被害人│
├──┼──────┼─────────┼───────────┼───┤
│ 一 │八十六年十二│臺中縣豐原市○○街│佯稱代辦原審法院八十六│乙○○│
│    │月二十九日  │五二號            │年度裁全八字第四二八三│      │
│    │            │                  │號假處分裁定需提存擔保│      │
│    │            │                  │金額五十二萬五千元、提│      │
│    │            │                  │存費五千二百五十元、裁│      │
│    │            │                  │判費三千六百七十五元致│      │
│    │            │                  │乙○○陷於錯誤而交付前│      │
│    │            │                  │開金額，嗣後以另案之原│      │
│    │            │                  │審法院八十六年度存字第│      │
│    │            │                  │四七○○號提存書經剪貼│      │
│    │            │                  │、塗改成以乙○○名義提│      │
│    │            │                  │存五十二萬五千元等內容│      │
│    │            │                  │後，加以影印之方式，偽│      │
│    │            │                  │造具原審法院提存所公印│      │
│    │            │                  │文及提存所主任黃擇傳印│      │
│    │            │                  │文之提存書影本，持以取│      │
│    │            │                  │信於乙○○。          │      │
├──┼──────┼─────────┼───────────┼───┤
│ 二 │八十七年一月│臺中縣豐原市○○街│佯稱代辦原審法院八十七│乙○○│
│    │十四日      │一六七號          │年度裁全字第三二七號民│      │
│    │            │                  │事裁定需提存擔保金額一│      │
│    │            │                  │百萬元、提存費一萬元、│      │
│    │            │                  │裁判費七千元，致乙○○│      │
│    │            │                  │陷於錯誤而交付如詐得財│      │
│    │            │                  │物欄所示金額為一百萬元│      │
│    │            │                  │之定期存單一紙及現金一│      │
│    │            │                  │萬七千元，嗣後以另案之│      │
│    │            │                  │原審法院八十七年度存字│      │
│    │            │                  │第三○八號提存書，經剪│      │
│    │            │                  │貼、塗改成以乙○○名義│      │
│    │            │                  │提存一百萬元等內容後，│      │
│    │            │                  │加以影印之方式，偽造具│      │
│    │            │                  │該院提存所公印文及提存│      │
│    │            │                  │所主任黃擇傳印文之提存│      │
│    │            │                  │書影本，持以取信於游吉│      │
│    │            │                  │章。                  │      │
├──┼──────┼─────────┼───────────┼───┤
│ 三 │八十七年二月│臺中縣豐原市○○街│佯稱訴訟期間辦理假處分│乙○○│
│    │十日        │五二號            │需提存二期計六個月租金│      │
│    │            │                  │一百零五萬元、提存費一│      │
│    │            │                  │萬一千元、裁判費七千七│      │
│    │            │                  │百元，致乙○○陷於錯誤│      │
│    │            │                  │而交付如詐得財欄所示金│      │
│    │            │                  │額分別為五十萬元、五十│      │
│    │            │                  │萬元、十萬元之定期存單│      │
│    │            │                  │三紙及現金一萬八千七百│      │
│    │            │                  │元，嗣後以另案之原審法│      │
│    │            │                  │院十七年度存字第六九五│      │
│    │            │                  │號提存書，經剪貼、塗改│      │
│    │            │                  │成以乙○○名義提存一百│      │
│    │            │                  │十萬元等內容後，加以影│      │
│    │            │                  │印之方式，偽造具該院提│      │
│    │            │                  │存所公印文及提存所主任│      │
│    │            │                  │黃擇傳印文之提存書影本│      │
│    │            │                  │，持以取信於乙○○。  │      │
├──┼──────┼─────────┼───────────┼───┤
│ 四 │八十七年三月│臺中縣豐原市○○街│佯稱提起民事訴訟需繳納│乙○○│
│    │間          │五二號            │裁判費十五萬六千九百元│      │
│    │            │                  │，致乙○○陷於錯誤而交│      │
│    │            │                  │付前開交金額，嗣後則偽│      │
│    │            │                  │造具原審法院公印文、台│      │
│    │            │                  │灣台中地方法院院長、台│      │
│    │            │                  │灣台中地方法院會計主任│      │
│    │            │                  │、台灣銀行台中分行印文│      │
│    │            │                  │之繳款收據，持以取信於│      │
│    │            │                  │乙○○。              │      │
└──┴──────┴─────────┴───────────┴───┘


司法院資訊處製作；財團法人民間司法改革基金會備份。
